【裁判字號】    89,上更(二),425
【裁判日期】    900606
【裁判案由】    毒品危害防制條例
【裁判全文】
臺灣高等法院臺中分院刑事判決                八十九年度上更(二)字第四二五號
    上  訴  人
    即  被  告  戊○○
    選任辯護人  陳武璋
右上訴人因毒品危害防制條例案件，不服臺灣彰化地方法院八十七年度訴字第八六七
號中華民國八十八年六月十六日第一審判決（起訴案號：臺灣彰化地方法院檢察署八
十七年度偵字第五○七一、五四九九、八一四六、八一六八、八二一三、八六二二號
），提起上訴，經判決後，由最高法院第二次發回更審，本院判決如左：
      主  文
原判決關於戊○○販賣第一級毒品、販賣第二級毒品及執行刑部分均撤銷。
戊○○共同連續販賣第一級毒品，處無期徒刑，褫奪公權終身，海洛因柒包（驗餘淨
重貳肆點零玖公克）沒收銷燬，販賣所得新台幣肆萬元沒收，如全部或一部不能沒收
時，以其財產抵償之；又連續販賣第二級毒品，處有期徒刑拾年，甲基安非他命拾
玖包（驗餘淨重壹零壹壹點捌陸公克）、甲基安非他命伍包（含包裝重壹伍肆點玖貳
公克）均沒收銷燬，扣案電子秤貳台、分裝袋肆拾壹包均沒收，販毒所得新臺幣拾
貳萬元均沒收，如全部或一部不能沒收時，以其財產抵償之。應執行無期徒刑，褫奪
公權終身，海洛因柒包（驗餘淨重貳肆點零玖公克）、甲基安非他命拾玖包（驗餘
淨重壹零壹壹點捌陸公克）、伍包（含包裝重壹伍肆點玖貳公克）均沒收銷燬，扣案
電子秤貳台、分裝袋肆拾壹包均沒收，販毒所得新台幣參拾陸萬元沒收，如全部或一
部不能沒收時，以其財產抵償之。
      事  實
一、戊○○基於意圖營利之概括犯意，(1)、自民國（下同）八十六年八月間起，向「
    蕭俊源」、綽號「阿忠」及其他不詳姓名之人多次購進第一級毒品海洛因及第二
    級毒品甲基安非他命後，即先後六次，每次約隔半個月，在彰化縣埔鹽鄉○○路
    ○段一之十六號其所經營之「海中天」釣蝦場，由丁○○先以不詳號碼電話及0
    0－0000000號電話（八十六年十月二十四日之前使用前者，之後使用後
    者）聯絡戊○○約定交易細節後，再開車前往該釣蝦場取貨方式，以每次新台幣
    （下同）六萬元購買甲基安非他命，其中二次同時包含購進海洛因每次二萬元，
    販賣所得計海洛因部分四萬元，甲基安非他命部分三十二萬元。嗣戊○○分別於
    八十七年二月四日十七時許，在彰化縣埔鹽鄉○○村○○路四十號之八住處，為
    警查獲；又於八十七年二月二十五日二十三時十分許，及同日二十三時五十分許
    ，經基隆憲兵隊派員在戊○○前開住處，扣得甲基安非他命二包（驗餘淨重○‧
    三八公克）、其所有供販毒用之電子秤一台、大分裝袋十九包、小分裝袋九包，
    另外在前開「海中天」釣蝦場扣得甲基安非他命四包（驗餘淨重○‧七八公克）
    、分裝袋十一包；又於八十七年四月十日十九時四十分許，為雲林縣警察局派員
    在戊○○前開住處查獲甲基安非他命一包（驗餘淨重三六‧二五公克）；又於八
    十七年八月十一日三時許，經桃園縣警察局龜山分局派員在其同前住處，查扣得
    海洛因二包（驗餘淨重一九‧三五公克）、甲基安非他命五包（含包裝重一五四
    ‧九二公克，僅取樣送驗）；(2)、又於八十七年七月間起至同年九月七日止，在
    彰化縣溪湖鎮○○路二號其所經營之大埔遊藝場，以安非他命每小包三、四千元
    之代價，先後三、四次售予其所僱用之乙○○，且約定由薪資扣除作為價金之支
    付，惟尚未實際扣除薪資。(3)、又於八十七年九月七日十九時許，由丙○○至前
    開大埔遊藝場向戊○○表示要購買海洛因，戊○○旋即指示知情並基於幫助販毒
    意思之乙○○，帶丙○○至戊○○藏放毒品之彰化縣溪湖鎮○○路八號七樓中之
    一戶，由乙○○上樓取得海洛因一包下樓交付丙○○後自行返回大埔遊藝場，價
    金則由丙○○與戊○○另行結算。丙○○甫自乙○○收受其向戊○○購得之海洛
    因一包，即為法務部調查局彰化縣調查站（下稱彰化縣調查站）派員查獲，並扣
    得該包毒品（驗餘淨重一‧七三公克），隨即於同日二十一時許，在前開大埔遊
    藝場逮捕乙○○，且扣得戊○○所有之海洛因三包（驗餘淨重二‧六四公克）、
    甲基安非他命一包（驗餘淨重一‧四五公克）、分裝袋一大包，再於同日二十一
    時三十分許，帶同戊○○（由其住處）至彰化縣溪湖鎮○○路八號七樓，查獲其
    所有之甲基安非他命三十一包（驗餘淨重九七三公克）、包裝袋一大包、電子秤
    一台。又於八十七年九月九日凌晨一時許，戊○○經台灣彰化地方法院為羈押處
    分而解送台灣彰化看守所執行羈押時，經該看守所人員在其長褲口袋內查扣得販
    賣所剩之海洛因一包（驗餘淨重○‧三七公克）。
二、案經台南縣警察局學甲分局報請台灣彰化地方法院檢察署（簡稱彰化地檢署）檢
  察官呈由台灣高等法院檢察署（簡稱高檢署）核轉台灣雲林地方法院檢察署（簡
    稱雲林地檢署）檢察官再呈高檢署核轉彰化地檢署檢察官偵查；基隆憲兵隊報請
    台灣基隆地方法院檢察署檢察官呈由高檢署核轉彰化地檢署檢察官再呈請高檢署
    核轉雲林地檢署檢察官呈由高檢署核轉彰化地檢署檢察官偵查；雲林縣警察局移
    送雲林地檢署檢察官呈請高檢署核轉彰化地檢署檢察官偵查；桃園縣警察局龜山
    分局報請台灣桃園地方法院檢察署檢察官呈請高檢署核轉彰化地檢署檢察官偵查
    ；法務部調查局彰化縣調查站移送彰化地檢署檢察官偵查；台灣彰化看守所移送
    彰化地檢署檢察官偵查起訴。
      理  由
一、訊據上訴人即被告（以下簡稱被告）戊○○雖矢口否認有販賣第一級毒品及第二
    級毒品之情事，並辯稱：我並未販賣第一級毒品，我在調查站所說的，不實在，
    安非他命我是八十七年二月十六日以前賣的，以後未賣，被查獲之毒品是施玉樹
    所有等語。經查：(一)、被告前揭販賣毒品予丁○○之事實，業據證人丁○○於警
    訊供稱：「我所吸食之海洛因、安非他命係向彰化縣彰水路海中天釣蝦場蔡董買
    的，我不知其真實姓名，每次購買約六萬元，均先電話00－0000000聯
    絡，再直接去取貨．．．大約每半個月購買一次，每次購買六萬元」等語（見台
    灣彰化地方法院檢察署八十七年聲字第三三六卷第七頁），「我於八十六年七月
    份起，在海中天釣蝦場出入時，經釣客告知，才知經營該釣蝦場之戊○○販毒，
    我自八十六年八月間開始向戊○○購買海洛因、安非他命六次左右，我是先打0
    0－0000000號電話約好，再去釣蝦場取貨，每次約購六萬元」等語（見
    同前卷第二頁、第十三頁）。又丁○○於上述六次購買安非他命，其中二次同時
    包含購買海洛因每次各二萬元之事實，亦據丁○○在本院前審證述明確（見本院
    更(一)卷第一五六頁）。另經原審提訊證人丁○○亦結證稱：伊並非因未借到錢才
    故意誣指戊○○販毒等語（見原審第八十四頁反面），雖證人丁○○於原審及本
    院前審改稱其係向綽號「黑狗」者購買，及其所認識之「蔡董」並非戊○○云云
    （見原審卷第八十三頁反面－八十四頁；本院更(一)卷第一三七頁），然參以證人
    丁○○與被告相識已非短時間，且其所稱曾向經營釣蝦場之「蔡董」調借十萬元
    被拒一節，又與被告供述及所營事業等情節相符，足見其事後所證無非迴護之詞
    ，不足採信。證人丁○○於原審所稱：「隔一個月買一次，約買卅萬元」乙節，
    核與其在警訊所供情節不同，應以其警訊所供較為可採。即被告於基隆憲兵隊調
    查、台灣基隆地方法院檢察署偵查中，及八十七年九月八日彰化縣調查站調查、
    彰化地檢署偵查中亦均坦承有向蕭俊源、綽號「阿忠」等人購進安非他命，再分
    裝販出等情無訛（見基隆憲兵隊八十七年二月二十六日訊問筆錄；台灣基隆地方
    法院檢察署第一０四二號偵查卷第八頁；台灣彰化地方法院檢察署第八一四六號
    偵查卷第四頁反面、第十七頁及反面），被告於基隆憲兵隊及彰化縣調查站之供
    述，確係出於自由意識，自行供述事實等情，此經證人即承辦該案之林根弘、趙
    志忠及李春芳於原審調查中結證屬實（見原審卷第一一九頁反面、第一四二頁及
    反面）。又系爭00－0000000號電話係由黃寬涼於八十六年十月二十四
    日申請裝設在彰化縣埔鄉○○路○段一號之十六，有中華電信股份有限公司台
    灣中區電信分公司員林營運處八十八年八月十七日員服營字第八八○二○○一○
    一一號函及該營運處客戶歷史資料系統查詢摘要資料傳真一份附卷可憑（見原審
    卷第一００、一０一頁；本院上訴字卷第一四四頁），足見丁○○於八十六年十
    月二十四日之前，係以不詳號碼電話與被告聯絡，在八十六年十月二十四日該0
    0－0000000電話裝設之後，則以該電話聯絡堪以認定。關於被告經營海
    中天釣蝦場之期間部分，據證人黃寬涼於憲兵隊訊問時證稱：「八十六年五月，
    我與戊○○合夥頂下海中天大釣場，合夥關係一直到八十七年二月十五日戊○○
    退出為止」等語（見台灣基隆地方法院檢察署第一○四二號偵查卷所附基隆憲兵
    隊案卷），嗣於偵查中證稱：「戊○○與我合夥經營海中天海釣場，而在被查獲
    之前十五天（即八十七年二月十五日），我們拆夥，自八十七年二月十六日開始
    由我自已經營，擔任海中天負責人」等語（見同上偵查卷第十一頁；台灣彰化地
    方法院檢察署第二三四一號偵查卷第十九頁反面），訊據被告於偵查中亦供承：
    「黃寬涼以前是海中天老闆，後來我與他合夥經營海中天」云云（見台灣基隆地
    方法院檢察署同上偵查卷第十頁），足見被告參與合夥經營海中天釣蝦場之期間
    ，係自八十六年五月間起，至八十七年二月十五日為止。關於海中天釣蝦場店內
    所使用電話部分，訊之被告於本院前審審理時供稱：「黃寬涼於憲兵隊所供在八
    十六年五月間與我合夥經營海釣場，沒有錯，00－0000000號電話是黃
    寬涼於八十六年十月廿四日申請裝機的，自八十六年五月至八十六年十月廿四日
    裝機之前所使用之電話號碼，已經忘記了，那是投幣式的電話，可以接聽電話」
    等語（見本院上訴字卷第一六六頁），而00－0000000號電話係於八十
    六年十月廿四日裝機使用，有上揭傳真一紙附卷可證，已如前述，從而丁○○與
    被告聯絡之電話號碼，在八十六年十月廿四日以後係撥打00－0000000
    ，在同月廿四日以前係撥打該釣蝦場店內所使用之不詳號碼電話，亦堪予認定。
    證人丁○○所稱渠先後均打00－0000000電話聯絡乙節，雖核與事實有
    些微部分不符，此乃因時間久隔，無法為週全記憶所致，惟並不影響該證人證言
    之可採性。至於證人黃寬涼於本院本審證稱：「（認識釣蝦場客人丁○○否？）
    知道有綽號叫『紅肉利』的人。（知否陳某與被告間的糾紛？）陳某有打電話過
    來，被告事後有罵道為何未報案，而被懷疑。打電話時，我剛好在旁邊，被告有
    提到紅肉利。有提到恐嚇等語，其他不知道。」云云（見本院本審卷第五十八頁
    ），證人丁○○於本院本審供稱：「我不是直接向他（指被告）買，我是到他的
    釣蝦場向一位叫黑狗的人買，不是直接向被告買。我在警訊筆錄也是這樣說，我
    買的六次都是在海中天釣蝦場買。不是每次都買海洛因及安非他命。剛開始買安
    非他命，後來才買海洛因，最後一、二次才同時又買海洛因及安非他命，安非他
    命每次買一兩，過約半月、一個月，吸食後再買。一兩價格不一定，有時二、三
    萬、有時缺貨要五、六萬，海洛因要買一萬元或壹萬多元。重量約一錢。我這六
    次有時會自己開車去，沒有打電話去，如有打電話就打打000000000號
    聯絡，沒有別支電話。我與被告之間，我之前有去那裡向黑狗的人拿毒品，我有
    問他毒品之來源，他說是蔡董的。我只知道是蔡董，警員提供口卡要我指認，我
    才說蔡董是戊○○。他報警抓我，我摔壞手，我只是懷疑被告報案，我向他要醫
    藥費，他不給。我不是因懷恨在心才指認他。我當時無法確認蔡董就是他，是警
    員拿口卡給我看。交易時，是黑狗交給我毒品，我的錢都交給黑狗。」云云（見
    本院本審卷第一二一頁），均與上開證述情節不符，無非事後圖卸被告刑責而為
    附和之詞，非可據為有利被告之認定。(二)、被告販賣安非他命與乙○○之事實，
    業據證人乙○○於偵查中供稱：「我自八十七年七月底起，到他（戊○○）店裡
    工作，就開始向他買安非他命，最後一次在昨天（按係八十七年九月七日）晚上
    ，在大發路二號向他買，總共三、四次，一次一包三、四千元，他都說錢從月底
    發薪水扣」（彰化地檢署八十七年偵字第八六二二卷，第十五頁），另於原審八
    十八年三月八日、同年四月十二日及同年四月二十六日調查、審理中亦均供稱：
    伊確有向戊○○購買安非他命施用等情綦明（見原審卷第七十七頁、第二一六頁
    反面、第二三三頁）。又乙○○係自八十七年七月間起受被告僱用，業經被告於
    偵查中供承在卷（見台灣彰化地方法院檢察署第八六二二號偵查卷第二十二頁）
    ，並經證人乙○○於偵查中及本院前審供證屬實（見同上卷第十五頁；本院前審
    卷八十八年八月二十四日訊問筆錄第一二三頁反面），被告嗣於本院前審辯稱：
    乙○○係自八十七年九月一日起才受渠僱用乙節，不可採取。(三)、被告販賣海洛
    因予丙○○，並由乙○○帶丙○○取貨之犯行，亦據證人丙○○、乙○○於彰化
    縣調查站調查及偵查中供述明確，證人丙○○於調查站供稱：「於八十七年九月
    七日十九時許，到大發路二號大埔遊樂場問戊○○有無海洛因，戊○○表示有，
    即由乙○○帶至大公路八號樓下等，洪獨自上樓取貨，五分鐘後下樓交付一包毒
    品，價格未談，事後會結帳」等語（見台灣彰化地方法院檢察署第八一四六號偵
    查卷第一一三頁反面），於偵查中證稱：「海洛因還沒有吃過，今天扣到的海洛
    因是我買來想要嘗試用的」等語（見台灣彰化地方法院檢察署第八六二二號偵查
    卷第十三頁反面）；證人乙○○於彰化縣調查站及偵查中供稱：「八十七年九月
    七日十九時許，戊○○、丙○○在溪湖鎮○○路二號大埔遊藝場二樓談論事情，
    戊○○叫我與丙○○同赴大公路八號七樓拿一包海洛因給丙○○，丙○○在樓下
    小吃店吃麵，我上樓拿一包，重量、價格均不知」，「海洛因是戊○○叫我拿給
    丙○○，昨天是第一次，我沒向他收錢」等語（見台灣彰化地方法院檢察署同上
    卷第三頁反面、第十四頁），訊之證人乙○○於本院前審坦承被告確有前揭販賣
    安非他命予渠以及被告販賣海洛因予丙○○，並由渠帶丙○○取貨之犯行，陳稱
    ：「我自八十七年七月底開始受被告僱用，在他店內服務，至本案被抓為止。被
    告說隔天他就要到看守所勒戒，要處理事情沒空，叫我去拿海洛因給丙○○，地
    點是大公路八號七樓，走出電梯右轉第一間，那一包海洛因有被查獲」等語（見
    本院上訴字卷第一二三頁至第一二四頁反面），所供情節均相符合。另證人乙○○於原審、本院前審及本院本審雖供稱：伊其係與丙○○共同出資向戊○○購買
    海洛因施用被查獲云云（見原審卷第一七八頁；本院更(一)卷第一三九頁；本院本
    審卷第一二三頁），然經訊之證人丙○○迭於偵查、原審及本院始終未曾供證與
    乙○○集資購買毒品之情事，且衡情果其二人確係集資購毒施用，乙○○何以將
    海洛因一包全部交付丙○○而逕自離去﹖況乙○○於本院前審供明：伊於八十七
    年七月十九日至彰化縣溪湖鎮○○路八號七樓中之一戶，取一包被告販賣予丙○○之海洛因一包交付丙○○等情（見本院更(一)卷第一五五頁反面），足見其所證
    其係與丙○○合資購買海洛因云云，顯係迴護被告之詞，不足資為有利於被告之
    證據。是被告所辯無非卸責之詞，不足採信。關於乙○○部分，經檢察官於本案
    與被告一同提起公訴，業經原審依幫助販賣第一級毒品罪，判處有期徒刑三年十
    月，乙○○上訴本院前審後復撤回上訴確定在案（見本院上訴字卷第六十八頁）
    ，設若乙○○未與被告共同販賣海洛因予丙○○，其焉有受重型之宣告而撤回上
    訴甘願服刑之理。(四)、被告之住處、所經營遊樂場等處，先後多次查獲之白色結
    晶及白粉等，經法務部調查局檢驗結果，分別確為甲基安非他命及海洛因無訛，
    有檢驗、鑑定通知書七紙在卷可稽（見台灣彰化地方法院檢察署第五０七一號偵
    查第十一頁；同署第五九九號偵查卷第四十五頁；同署第八一四六號偵查卷第一
    ０八、一０九、一二三頁；同署第八一六八號偵查卷第十八頁；同署第八二一三
    號偵查卷第二二頁），其中甲基安非他命數量重逾千餘公克，又有分裝用之電子
    秤二台、大小分裝袋多包扣案可資佐證；且被告先後多次被查獲時所採尿液，經
    送驗結果，均無施用海洛因者所遺之嗎啡反應，有尿液檢驗成績書多紙可憑（見
    台灣彰化地方法院檢察署第一０八四偵查卷第二二頁；同署第二三四一號偵查卷
    第八頁；同署第八二一三號偵查卷第十九頁），足證其並無施用海洛因之犯行，
    其所辯非用以販售圖利云云，非可採信。至被告於原審及於本院前審中雖又辯稱
    ：在前開大公路八號七樓所查獲之毒品及器具等物，並非伊所有，而係施玉樹所
    留，又丁○○因曾向其借支十萬元當逃亡費用，及要求幫忙調取毒品遭拒，故意
    誣陷云云。然經證人施玉樹原審堅決否認前開大公路八號七樓為其所租用並留下
    扣案物品（見原審卷第一九二頁、第二一六頁），查獲本件之調查員李春芳於原
    審亦證稱：查獲前曾尾隨戊○○至前址，查獲時即由戊○○打開該址大門而進入
    等語綦明（見原審第一一九頁），足證該址確係戊○○所使用無訛。關於臺灣雲
    林監獄所八十八年八月二十日雲監紹戒字第二七八三號函送之施玉樹託人於監獄
    內傳遞與被告之紙條影本乙份（見本院上訴字卷第一二八、一二九頁），經核其
    內容，無法為有利於被告之認定。又彰化縣溪湖鎮○○路八號七樓中之一戶係被
    告藏放毒品海洛因之處所，乙○○帶丙○○前往該處，由乙○○上樓取得海洛因
    一包下樓交付丙○○，被告有無租住該處所，與其販賣第一級毒品之犯行無直接
    關聯，況且被告亦自認其曾經數次出入該處所，是該處所縱非被告所承租，被告
    仍得出入該處所甚明，從而被告之選任辯護人於本院本審聲請傳訊房屋出租人己○○，證明該房屋係出租予施玉樹、黃重發共同使用云云，該證人經傳喚未到庭
    ，核無再予傳喚之必要。又被告之選任辯護人於本院本審辯護稱：乙○○稱是被
    告由大埔遊藝場打電話至彰化縣溪湖鎮○○路八號七樓交代拿海洛因之事，因此
    聲請向中華電信公司查詢上址於八十七年九月七日有無裝設電話云云，惟電話通
    訊器材，接受器有可移動式，亦有行式手機，非固定在某一特定地點，因此此部
    分之證據調查核無必要。(五)、關於被告販賣第二級毒品安非他命部分，被告於偵
    查中供承：「我自八十六年十一月、十二月間開始販賣安非他命，每個月可以販
    賣安非他命大約四十兩至五十兩之間，我調貨最貴五萬元，最少四萬元，我一錢
    賺五百元，下面的人會把我交給他們的貨再分裝，但他們賺多少，我不清楚。八
    十七年九月七日晚上在溪湖鎮○○路八號七樓，被查獲之安非他命卅一包、磅秤
    一台、分裝袋一包，都是我的，該安非他命是我以五十五萬元購買的」等語（見
    台灣基隆地方法院檢察署第一○四二號偵查卷第八頁；台灣彰化地方法院檢察署
    第八六二二號偵查卷第十六、十七頁），可見被告意圖營利而販賣安非他命明確
    ，被告事後否認部分販賣安非他命犯行及被查扣之物為其所有，係屬卸責之詞。
    又被告向「蕭俊源」、綽號「阿忠」及其他不詳姓名之人購進第一級毒品海洛因
    後，再以每次二萬元售賣予丁○○二次，另售賣一包與丙○○，因被告於事後否
    認有販入海洛因之情事，無從得知其販入海洛因之價格，惟毒品取得非易，持有
    、轉讓、施用、販賣均屬犯罪，國人盡知，政府近年來為杜絕毒品之氾濫，對查
    緝施用或販賣毒品之工作，無不嚴加執行，販賣第一級毒品海洛因之法定本刑為
    死刑、無期徒刑，其刑罰猶重，設若無利可圖，衡情被告當無甘冒被查獲移送法
    辦之危險，買貴賣賤而售讓丁○○、丙○○之理，被告有營利意圖而販賣海洛因
    ，亦至為灼然。(六)、本件事證明確，被告所否認與辯解，無非卸責飾詞，核無可
    採，其犯行堪予認定，應依法論科。
二、核被告所為，係犯毒品危害防制條例第四條第一項、第二項之販賣第一級、第二
    級毒品罪。其持有海洛因及甲基安非他命之行為，已被高度之販賣毒品之行為吸
    收，不另論罪。被告前後六次販賣安非他命給丁○○，其中二次同時包含販賣海
    洛因，係屬一行為觸犯二罪名，應依想像競合犯之例，從一重之販賣第一級毒品
    罪處斷。被告就販賣第一級毒品海洛因予丙○○部分，其與乙○○二人之間，有
    犯意聯絡及行為分擔，為共同正犯（詳細理由如後所論）。其先後多次販賣第一
    級及第二級毒品之犯行，各自時間緊接，顯均係基於概括犯意，而觸犯同一之罪
    名，皆應依連續犯規定論以一罪，而前開販賣第一級毒品罪之法定刑為死刑或無
    期徒刑，販賣第二級毒品罪之法定最重本刑為無期徒刑，依法均不得加重，故僅
    就販賣第二級毒品之法定刑為有期徒刑以下部分加重其刑，其所犯前開二罪，犯
    意各別，構成要件互殊，應予分論併罰。原審對於被告予以論罪科刑，固非無見
    ，惟查：被告販賣安非他命給丁○○六次之中，有二次同時包含販賣海洛因，係
    屬想像競合犯，已如上述，原審未予論述，即有未洽；次按以幫助他人犯罪之意
    思而參以予犯罪構成要件之行為者為正犯，被告指示知情並基於幫助販毒意思之
    乙○○，帶丙○○至其藏放毒品之處，由乙○○上樓取得海洛因一包下樓交付丙○○後，自行返回大埔遊藝場，價金則由丙○○與被告另行結算，乙○○依被告
    之指示，至藏放第一級毒品處所，取得海洛因交付丙○○，此部份為犯罪構成要
    件之行為，雖乙○○以幫助犯罪之意思為之，仍應以共同正犯論處，原判決就被
    告與乙○○共同販賣第一級毒品部分，未論以共同正犯，自有未當；又本件查獲
    之第一級毒品海洛因共有七包，驗餘淨重共二四點零九公克，原判決主文宣告海
    洛因六包驗餘淨重二二點三六公克沒收銷毀，亦有未合；被告六次販賣毒品，犯
    罪所得共三十六萬元，其中二次包含販賣海洛因每次各二萬元計四萬元，其餘三
    十二萬元則為販賣第二級毒品安非他命所得，應於主文分別於所犯罪名項下宣告
    沒收，如全部或一部不能沒收時，以其財產抵償之，原判決未予釐清而未分別諭
    知，且販賣毒品所得既為現金，如全部或一部不能沒收時，僅以其財產抵償即可
    ，原判決主文又諭知應追徵其價額，尚有未洽；又被告被訴販賣安非他命給沈全
    忠部分之犯罪行為不能證明，理由詳後，而原判決認為成立犯罪，尚有未當；又
    依毒品危害防制條例第十九條第一項之規定，其供犯罪所用或因犯罪所得之財物
    ，均沒收，如全部或一部不能沒收時，追徵其價額或以其財產抵償之，本件電子
    秤二台及分裝袋四十一包，均係供被告販賣毒品所用，應依上開規定沒收，而原
    判決竟依刑法第三十八條第一項第二款予以宣告沒收，亦有未合。被告上訴意旨
    否認犯罪，恣意指摘原判決不當，固無足取，然原判決既有上述可議之處，即屬
    無可維持，仍應由本院將原判決關於被告販賣第一級毒品、販賣第二級毒品及執
    行刑部分予以撤銷改判，爰審酌被告連續多次販賣毒品，經查獲又不知悔改，販
  賣數量非少，毒害社會無知之人，以獲取一己暴利之惡行，犯罪情節重大，事後
    又飾詞卸責，毫無悔意等一切情狀，分別量處如主文第二項所示之刑，並定其應
    執行之刑為無期徒刑，並依法宣告褫奪公權終身。至扣案之海洛因柒包（驗餘淨
    重貳肆點零玖公克）、甲基安非他命拾玖包（驗餘淨重壹零壹壹點捌陸公克）
    、伍包（含包裝重壹伍肆點玖貳公克），係查獲之毒品，應依法沒收銷燬；另扣
    案電子秤貳台、分裝袋肆拾壹包，均係被告所有供販賣毒品所用，依毒品危害防
    制條例第十九條第一項宣告沒收；又販毒所得拾陸萬元（含販賣予丁○○第一
    級毒品所得四萬元，販賣安非他命所得三十二萬元）均應依法分別宣告沒收，如
    全部或一部不能沒收時，以其財產抵償之。而被告所販賣毒品予乙○○、丙○○
    部分，因尚未結算，不能認已有所得，自不為沒收之諭知。此外，台南縣警察局
    學甲分局於八十七年二月四日所查扣之甲基安非他命一包（含包裝重○、○二公
    克），係被告自行施用之毒品，且已併由本院另案審理，故不予沒收銷燬之宣告
    。
三、公訴人另以被告於八十七年二月間，在同釣蝦場前，以每小包一千元之價格，由
    沈全忠託綽號「秀秀」之女子前往購買之方式，販賣甲基安非他命二次予沈全忠
    ，因認被告有犯毒品危害防制條例第四條第二項販賣第二級毒品之罪嫌云云。訊
    據被告戊○○堅決否認有此部分之犯行，證人沈全忠雖於警訊證稱：「我曾於八
    十七年二月中旬，託戊○○乾女兒『秀秀』，到戊○○之遊樂場向戊○○買二次
    安非他命，每次一千元」等語（見台灣雲林地方法院檢察署第一七五一號偵查卷
    附警局卷），惟訊之證人即被告乾女兒綽號秀秀之羅淑琇則否認其事，其於本院
    前審證稱：「我的綽號叫秀秀，是戊○○之乾女兒，我沒有代沈全忠向被告購買
    安非他命，沈全忠是我以前的男友，自八十七年一月起至三月止，我們同居」等
    語（見本院上訴字卷第一三九－一四０頁），自難僅憑證人沈全忠於警訊所為片
    面之詞，遽入被告於罪。證人沈全忠經本院前審傳喚無著，本院認無再予傳訊必
    要。此外，又查無其他積極證據足資證明被告有此部分之犯行，公訴人既認此部
    分與上揭販賣第二級毒品有罪部分具有連續犯之關係，屬於裁判上之一罪，爰不
    另為無罪判決之諭知。
據上論斷，應依刑事訴訟法第三百六十九條第一項前段、第三百六十四條、第二百九
十九條第一項前段，毒品危害防制條例第四條第一項、第二項、第十八條第一項前段
、第十九條第一項，刑法第十一條前段、第二十八條、第五十六條、第五十五條、第
三十七條第一項、第五十一條第四款，判決如主文。
本案經檢察官甲○○到庭執行職務。
中      華      民      國    九十      年      六      月      六      日
                                臺灣高等法院臺中分院刑事第七庭
                                      審判長法  官  林  榮  龍
                                            法  官  黃  日  隆
                                            法  官  江  錫  麟
右正本證明與原本無異。
如不服本判決應於收受送達後十日內向本院提出上訴書狀，其未述上訴之理由者並
得於提起上訴後十日內向本院補提理由書（均須按他造當事人之人數附繕本）。
                                            書記官  謝  雅  惠
中      華      民      國      九十       年     六     月      七     日
附錄本案論罪科刑法條：
毒品危害防制條例第四條第一項及第二項:
製造、運輸、販賣第一級毒品者，處死刑或無期徒刑；處無期徒刑者，得併科新臺幣
一千萬元以下罰金。
製造、運輸、販賣第二級毒品者，處無期徒刑或七年以上有期徒刑，得併科新臺幣七
百萬元以下罰金。
                                                                         Ｒ


司法院資訊處製作；財團法人民間司法改革基金會備份。
